臺灣彰化地方法院彰化簡易庭民事判決
111年度彰簡字第202號
原      告  蔡仲濠  
被      告  陳希箑  

訴訟代理人  黃順嘉  
上列當事人間請求損害賠償事件，經臺灣臺中地方法院沙鹿簡易
庭裁定移送前來（111年度沙簡字第129號），本院於民國111年5
月17日言詞辯論終結，判決如下：
　　主  文
被告應給付原告新臺幣貳萬參仟零伍拾壹元，及自民國一一○年
十二月三十一日起至清償日止，按週年利率百分之五計算之利息
。
原告其餘之訴駁回。
訴訟費用（除減縮部分）新臺幣壹仟壹佰壹拾元，由被告負擔其
中新臺幣貳佰參拾伍元，其餘由原告負擔。
本判決原告勝訴部分得假執行。但被告如以新臺幣貳萬參仟零伍
拾壹元為原告預供擔保後，得免為假執行。 
    事實及理由
一、原告主張：
（一）被告於民國110年9月16日下午2時13分許，駕駛車牌號碼0
      00-0000號自用小客車（下稱肇事車輛），行經彰化縣○○
      市○○路0段000巷00號前，因未注意車前狀況，致碰撞原告
      駕駛所有之車牌號碼000-0000號自用小客車（下稱系爭車
      輛），致系爭車輛受損。本件事故原告未受有外傷，然因
      最後一次調解仍未成立，且被告消極處理，造成原告壓力
      ，至同年12月才去童綜合醫療社團法人童綜合醫院（下稱
      童綜合醫院）心身科就診，另系爭車輛前保險桿受損的部
      位在車身的左邊，當時原告有指出車禍時車輛受損的部位
      讓警方拍照，當時被告也沒有意見。本件被告應負全責，
      爰依侵權行為之法律關係提起本件訴訟。
（二）原告因被告過失行為所受之損害，包含下列費用：　　
　　1.系爭車輛修理費用46,092元（含工資25,656元、零件20,4
      36元）：本件系爭車輛送原廠估價完畢後，有通知被告投
      保之保險公司前來勘查，當時保險公司人員向原廠維修人
      員表示，估價單上除前方保險桿有一點爭議外，其餘都沒
      問題會理賠，等警方事故資料照片出來，若前保險桿有在
      裡面，這樣理賠就沒問題等語。原告因確認警方就前保險
      桿有蒐證且拍照，所以就同意原廠進行維修，原告也暫先
      支付結清，後警方資料出來也有前保險桿照片，被告之保
      險公司卻因被告口頭不承認而不理賠，原告得知後感覺受
      保險公司欺騙提出抗議，要求被告賠償全部汽車維修費46
      ,092元。
　　2.精神賠償30,000元、掛號費及診斷書費用590元：原告欲
      與被告溝通後續賠償和解事宜，惟被告置之不理，多次電
      話聯繫及訊息通知，甚至透過警方通知被告，都不予回應
      ，從頭到尾沒有主動打過任何一通電話，甚至是訊息，來
      關心及討論後續和解事宜，完全沒有任何誠意處理此次自
      身全責肇事的車禍事件，導致原告時刻在煩惱此事而身心
      俱疲，在精神及情緒上造成重大影響，影響生活及工作，
      甚至失眠，長時間受困擾，最後無法調適，在110年12月1
      3日至童綜合醫院就醫，經醫師診斷需接受藥物治療，同
      時開立醫師診斷書，因此次車禍造成身心受創，爰請求精
      神撫恤金30,000元、掛號及診斷書費用590元。
　　3.工作損失31,664元：原告本身從事科技公司業務工作，每
      天須從臺中市清水區至位於臺中市中區市府路的公司上班
      ，或直接外出拜訪客戶，皆會使用到系爭車輛，因本次車
      禍致系爭車輛進廠維修共22日（自110年9月17日起至同年
      10月8日），無交通工具使用，以原告每月底薪38,000元
      計算，故要求22日薪資損失27,866元（計算式：38,000元
      ×22/30日＝27,866元），另原告分別於110年11月22日、同
      年12月8日參加調解及申請調解不成立證明及到法院拿取
      訴狀及出席開庭須請假，前後總計3日，業須補償該3日的
      薪資3,798元。
　　4.以上合計108,346元等語。
（三）並聲明：被告應給付原告108,346元，及自起訴狀繕本送
      達翌日起至清償日止，按週年利率5%計算之利息。
二、被告則以：
（一）對原告主張被告之過失肇責沒有意見。車禍發生後被告之
      保險公司已經有積極介入處理，對維修部位有爭執，所以
      才沒有和解。
（二）對原告損害賠償之請求，分述如下：
　　1.車輛修理費部分：本件車禍受損部位只有後半部，應不包
      含系爭車輛前方的維修費，當時只有擦撞系爭車輛左後方
      ，認為只有左後方需要修理。原告無其他證據證明系爭車
      輛左前方之受損為被告駕駛行為所致，且當時警方拍照時
      並沒有詢問被告有沒有意見，未能向被告確認該部位是否
      本次事故所造成，就系爭車輛後半部維修零件費用為13,1
      65元，工資16,354元。
　　2.精神慰撫金及掛號、診斷書費部分，原告於本件車禍並未
      受傷，故不同意此部分之請求，且診斷書所示就診日期為
      110年12月距車禍事故已經3個月，認為該壓力非本件事故
      所引起，不同意此部分之請求。
　　3.工作損失部分：就系爭車輛受損並不影響工作等語置辯。
（三）並聲明：原告之訴駁回。　
三、得心證之理由：
（一）原告主張系爭車輛與肇事車輛於上揭時地發生碰撞，致系
      爭車輛受損進廠修復，業據其提出道路交通事故初步分析
      研判表、現場圖、交通事故照片、鈑噴車作業紀錄表、統
      一發票等為證，並經臺中地方法院向彰化縣警察局彰化分
      局調取道路交通事故初步分析研判表、現場圖、調查報告
      表(一)、(二)、談話紀錄表、事故現場照片等資料核閱屬
      實，被告除承認確有與系爭車輛左側車身發生擦撞之事實
      外，其餘均予否認，並以前揭情詞置辯。是本院應審酌者
      厥為：1.被告對於原告所主張之受損部位是否應負侵權行
      為損害賠償責任？2.如是，原告所得請求被告賠償之金額
      多寡？茲析述如下：　
    1.被告僅對於原告所主張系爭車輛左側車身（不包含左前車
      頭）受損部位應負侵權行為損害賠償責任： 
    ⑴按因故意或過失，不法侵害他人之權利者，負損害賠償責
      任；汽車、機車或其他非依軌道行駛之動力車輛，在使用
      中加損害於他人者，駕駛人應賠償因此所生之損害。但於
      防止損害之發生，已盡相當之注意者，不在此限，民法第
      184條第1項前段、第191條之2分別定有明文。復按汽車在
      同一車道行駛時，除擬超越前車外，後車與前車之間應保
      持隨時可以煞停之距離，不得任意以迫近或其他方式，迫
      使前車讓道；汽車行駛時，駕駛人應注意車前狀況及兩車
      並行之間隔，並隨時採取必要之安全措施，不得在道路上
      蛇行，或以其他危險方式駕車，道路交通安全規則第94條
      第1項、第3項分別定有明文。又按當事人主張有利於己之
      事實者，就其事實有舉證之責任，民事訴訟法第277條定
      有明文。又主張法律關係存在之當事人，僅須就該法律關
      係發生所須具備之特別要件，負舉證之責任，至於他造主
      張有利於己之事實，應由他造舉證證明；原告於起訴原因
      已有相當之證明，而被告於抗辯事實並無確實證明方法，
      僅以空言爭執者，當然認定其抗辯事實之非真正，而應為
      被告不利益之裁判（最高法院93年台上字第2279號判決意
      旨參照）。
　  ⑵經查，被告於上揭時、地駕駛肇事車輛，疏未注意車前狀
      況及與前車保持隨時可以煞停之距離，致撞及適時行駛於
      同向前方之系爭車輛，造成系爭車輛受有損害，被告之行
      為與系爭車輛所受損害間具有相當因果關係，被告復未舉
      證證明其就防止損害發生已盡相當之注意，自應就系爭車
      輛之損害負賠償責任。被告抗辯僅擦撞系爭車輛左後方，
      其餘損害不是伊所造成等語，查現場警方所拍攝的照片中
      ，有拍攝到系爭車輛左前保險桿與左前葉子板接合處有稍
      微脫離等情形，惟原告於警詢時稱：我當時駕駛系爭車輛
      直行，車速較慢，突然聽到後方車輛撞上我左側車身等語
      ，就第一次遭撞擊之部位欄位，亦未記載左前車頭（身）
      有受損；被告於警詢時亦稱：我駕駛肇事車輛，當時恍神
      未注意到前方同向系爭車輛，發現快撞上我趕緊將車輛往
      左前方行駛，還是不慎擦撞到前方小客車左側車身等語，
      有兩造之道路交通事故談話紀錄表在卷可憑。另觀道路交
      通事故調查報告表(二)所記載系爭車輛撞擊位置，亦僅有
      記載左側車身，並未記載左側前車頭（身）有受損。復觀
      事故照片，可知系爭車輛係左後側車門遭嚴重擦撞，左前
      車門則僅有些許刮擦痕。再佐以事故現場圖所示肇事車輛
      之行向，被告當時既係往左前方行駛，肇事車輛的右前車
      頭擦撞系爭車輛的左側車身後，應繼續往左前方向移動，
      是肇事車輛右前車頭應係擦撞到系爭車輛的左側後車門、
      左側前身門些許後，即往左偏，而難認會擦撞到系爭車輛
      的左前車頭，如有擦撞到系爭車輛的左前車頭，系爭車輛
      之左前車門亦應會有嚴重之受損。是難認現場照片中就系
      爭車輛左前保險桿與左前葉子板接合處有稍微脫離之情形
      ，為被告之駕駛行為所造成。故原告請求賠償左側車頭損
      害之部分，即估價單維修項目前保桿、前保固定扣、前保
      左霧燈蓋、前保通風網、前保品牌標誌、水箱護罩之費用
      ，為無理由應予駁回；其餘請求左後葉、左後門、左防水
      橡皮、左門柱貼紙前、左門框貼紙、左門柱貼紙後、左前
      門、左戶定、調漆工時項目之費用，則應予准許。　　　
　  2.原告所得請求被告賠償之金額，審核如下：　
    ⑴車輛修理費部分：
      按不法毀損他人之物者，被害人得請求賠償其物因毀損所
      減少之價額；負損害賠償責任者，除法律另有規定或契約
      另有訂定外，應回復他方損害發生前之原狀；第一項情形
      ，債權人得請求支付回復原狀所必要之費用，以代回復原
      狀，民法第196條、第213條第1項、第3項分別定有明文。
      又按物被毀損時，被害人除得依民法第196條請求賠償外
      ，並不排除民法第213條至第215條之適用，惟民法第196
      條之規定即係第213條之法律另有規定，請求賠償物被毀
      損所減少之價額，得以修復費用為估定之標準，但以必要
      者為限，例如：修理材料以新品換舊品，應予折舊。經查
      ，原告就系爭車輛因被告駕駛行為所受之損害項目，如上
      所述，應為左後葉、左後門、左防水橡皮、左門柱貼紙前
      、左門框貼紙、左門柱貼紙後、左前門、左戶定、調漆工
      時，此部分支出之修理費用為34,899元（含工資、塗裝21
      ,734元、零件13,165元），其中零件部分，係以新零件代
      替舊零件，揆諸前揭說明，自應將零件折舊部分予以扣除
      。又依行政院所頒之「固定資產耐用年數表」及「固定資
      產折舊率」之規定，其他業用客車之耐用年數為5年，依
      定率遞減法每年折舊1000分之369，又其最後1年之折舊額
      ，加歷年折舊累計額，其總和不得超過該資產成本原額10
      分之9。參照卷附原告提出系爭車輛行車執照，系爭車輛
      係於105年4月出廠，計算至本件車禍發生日即110年9月16
      日止，實際使用期間已逾5年，則扣除折舊額後，原告得
      請求之零件修理費為1,317元【計算式：13,165元×1/10=1
      ,317元，元以下四捨五入】。至於工資、塗裝部分，並無
      折舊問題。從而，系爭車輛之修復必要費用共計為23,051
      元【計算式：1,317元＋21,734元＝23,051元】。
　  ⑵精神慰撫金及掛號、診斷書費部分：
　　①按不法侵害他人之身體或健康者，對於被害人因此喪失或
      減少勞動能力或增加生活上之需要時，應負損害賠償責任
      ，民法第193條第1項定有明文。又不法侵害他人之身體、
      健康、名譽、自由、信用、隱私、貞操，或不法侵害其他
      人格法益而情節重大者，被害人雖非財產上之損害，亦得
      請求賠償相當之金額，民法第195條第1項前段定有明文。
      由此可知，得請求非財產上損害賠償即慰撫金者，以侵害
      人格權為限。
　　②經查，原告固主張因被告上開過失行為，於事發後有壓力
      引起之情緒及失眠等不適症狀，因此支出掛號費及證書費
      590元，並請求精神慰撫金30,000元等語，業據提出童綜
      合醫院一般診斷書及門診收據為證，則為被告所爭執。觀
      諸原告所提出之童綜合醫院110年12月13日診斷書記載略
      以：「診斷【病名】：壓力引起之情緒及失眠。醫師囑言
      【現在病況】因車禍本身及理賠未解決壓力引起上述問題
      ，目前接受藥物治療」等語。本院審酌本件事故僅造成車
      損，原告並未受傷，且觀以原告所提之一般診斷書，醫師
      僅係依原告所述產生壓力之情況提供藥物治療，並未經專
      業鑑定，則其上開症狀是否確因本件事故所致，即有可疑
      。且現代社會生活壓力大，造成失眠、情緒起伏之成因多
      端，原告復未提出其他證據證明其身體、健康或其他人格
      法益受有損害之情事，則其請求被告給付醫療費用及精神
      慰撫金，尚無所憑。
　　⑶工作損失部分：
　　①原告主張因系爭車輛為其執行業務所需，因車輛損毀無法
      使用，致有22日修車期間之工作損失等語，則為被告所爭
      執。本院審酌原告為公司業務，其薪資應與工作績效有關
      ，與系爭車輛是否毀損並無關係，且縱使系爭車輛損毀，
      原告本得利用其他交通工具，或以租車方式為之，並非無
      法藉助其他交通工具執行其業務，是原告是否因無車可用
      即無法工作尚非無疑，且原告既自承並未受傷，自無不能
      工作之理，原告復未提出相關請假資料供院參酌，是原告
      僅泛言其主張因本案無車代步無法工作而請求薪資損失，
      顯屬無據，則原告上開主張顯與本件車禍欠缺因果關係，
      是原告請求被告給付修車期間之薪資損失27,866元，為無
      理由，不應准許。 
　　②原告另主張因本件車禍事故參加調解、拿相關證明及訴訟
      文書及開庭等情事而須請假3日之工作損失3,798元一節，
      則為被告所爭執，原告復未能提出相關單據證明有此部分
      費用之損失或支出。又損害賠償之債，以損害發生及原因
      事實，兩者之間有相當因果關係為成立要件。而人民因調
      解、訴訟所花費時間、勞力及金錢，不可一概認屬他方應
      賠償之損害，蓋原告循調解、訴訟程序解決糾紛、維護自
      身權益，本需耗費相當勞費，他方應訴亦有勞費支出，此
      為法治社會解決私權紛爭制度設計所不得不然，故雙方勞
      費支出，除法律另有規定外，本應由各當事人自行承擔，
      尚難向他方請求損害賠償。該程序中所生之勞費，亦係因
      司法、訴訟程序所致，縱原告因此而支出一定之勞費，亦
      難認與被告上揭過失之侵權行為間有相當之因果關係。是
      原告此部分請求，尚難准許。 
　　⑷綜上，本件原告得請求被告賠償之金額為23,051元。
（二）末按給付無確定期限者，債務人於債權人得請求給付時，
      經其催告而未為給付，自受催告時起，負遲延責任；其經
      債權人起訴而送達訴狀，或依督促程序送達支付命令，或
      為其他相類之行為者，與催告有同一之效力；遲延之債務
      ，以支付金錢為標的者，債權人得請求依法定利率計算之
      遲延利息；應付利息之債務，其利率未經約定，亦無法律
      可據者，週年利率為百分之5，民法第229條第2項、第233
      條第1項前段及第203條分別定有明文。本件原告請求被告
      賠償上開費用，係以支付金錢為標的，且無確定給付期限
      ，是原告就上揭所得請求之金額，請求自起訴狀繕本送達
      之翌日即110年12月31日起至清償日止，按週年利率5%計
      算之利息，併應准許。
四、綜上所述，原告依侵權行為之法律關係，請求被告給付23,0
    51元，及自起訴狀繕本送達被告之翌日即110年12月31日起
    至清償日止，按週年利率5%計算之利息，為有理由，應予准
    許；逾此範圍之請求，則無理由，應予駁回。 
五、本件事證已臻明確，兩造其餘主張及攻擊防禦方法，核與判
    決結果不生影響，爰不一一論述，附此敘明。
六、本件原告勝訴部分，係就民事訴訟法第427條訴訟適用簡易
    程序所為被告敗訴之判決，依同法第389條第1項第3款規定
    ，應依職權宣告假執行，並依同法第392條第2項規定，依職
    權宣告被告如預供相當擔保，得免為假執行。
七、訴訟費用負擔之依據：民事訴訟法第79條。另原告減縮部分
    之訴訟費用則由原告負擔，附此敘明。 
中    華    民    國   111    年    5     月    31    日
                  臺灣彰化地方法院彰化簡易庭
                      法  官  李欣恩
以上正本係照原本作成。　　　　　　　　　　　
如不服本判決，應於送達後20日內，向本院提出上訴狀並表明上
訴理由，如於本判決宣示後送達前提起上訴者，應於判決送達後
20日內補提上訴理由書（須附繕本）。
中　　華　　民　　國　　111 　年　　5 　　月　　31　　日
                      書記官  顏麗芸